【裁判字號】    91,訴,74
【裁判日期】    920307
【裁判案由】    偽造有價證券等
【裁判全文】
臺灣花蓮地方法院刑事判決                            九十一年度訴字第七四號
    公  訴  人  臺灣花蓮地方法院檢察署檢察官
    被      告  戊○○  男  三.
    指定辯護人  本院公設辯護人甲○
右列被告因偽造有價證券等案件，經檢察官提起公訴（九十年度偵緝字第八號），本
院判決如左：
    主  文
戊○○意圖供行使之用，而偽造有價證券，處有期徒刑參年壹月。
所偽造付款人為花蓮市第二信用合作社建國分社、支票號碼二０七六六二號、發票人
乙○○、面額新台幣七萬元、發票日八十九年三月三十一日之支票壹張沒收。
    事  實
一、緣乙○○於民國八十九年二月二十九日上午十時三十分許，在花蓮縣吉安鄉花蓮
    監理站前，因戊○○所駕駛福特廠牌之紅色箱型車擋住其汽車出入，乃要求當時
    獨自劉在該車上之某名年籍姓名不詳女子將該車駛離，但該名女子表示不會開車
    ，乙○○乃上車幫忙將該車移開，事後不慎將自己所有之黑色皮包一個【內有現
    金新台幣（下同）近六萬元、身分證及駕照各一枚、存摺三本、空白支票十四張
    （付款人為花蓮市第二信用合作社建國分社，支票號碼為二０七六六二至二０七
    六七五號）、乙○○之支票印鑑章一枚】遺留在該車上，即行離去，不久，戊○
    ○返回該車，在車上發現乙○○所遺失之黑色皮包，竟意圖為自己不法之所有暨
    供己日後行使之用，將上述皮包侵占入己，並意圖供行使之用，於同年二月二十
    九日至三月下旬之間某日，在不詳地點，擅自於前揭所侵占支票號碼為二０七六
    六二號之空白支票上，填寫發票日為「八十九年三月三十一日」，面額為「柒萬
    元正」，並盜用乙○○印鑑章蓋於支票上，而偽造有價證券，後於同年三月下旬
    某日晚間，在花蓮縣吉安鄉○○路其所經營之菸酒商號內，將所偽造之前揭支票
    交付予不知情之江武男以支付所積欠之保險費及借款而行使之。嗣因江武男於八
    十九年四月一日，至花蓮區中小企業銀行中正分行，提示前揭支票支票，惟因乙
    ○○業已掛失止付，而經警循線查悉上情。
二、案經花蓮縣警察局花蓮分局報告台灣花蓮地方法院檢察署檢察官偵查起訴。
    理  由
一、訊據被告戊○○矢口否認有右揭侵占遺失物及偽造有價證券之犯行，辯稱：伊沒
    有在車上撿到乙○○的黑色皮包，支票是伊向客戶收取，不是伊偽造的，但伊已
    忘記是哪一個客戶，況伊沒有積欠江武男保險費，是伊向他買新的保險，並請他
    合計總金額，再找支票金額與保險費相近之支票給他，且有補不足的保險費，如
    支票是伊偽造的，伊不可能補現金給他云云。經查：
    (一)乙○○於右揭時地，因有紅色箱型車擋住其汽車出入，而獨自留守該車之女子
      復不會開車，乃登上該車駕駛座，協助該女子將車移開，因而不慎將黑色皮包
      （內有現金近六萬元、身分證及駕照各一枚、存摺三本、空白支票十四張、支
      票印鑑章一枚）遺留在該車上，其乃將遺失之支票申請掛失止付等情，業據證
      人乙○○於警訊及偵審中證述綦詳，並有退票理由單、偽造之票號二０七六六
      二號支票影本、掛失止付票據提示人資料查報表、遺失票據申報書各一紙附卷
      可稽（見警卷第十三至十五頁）。
    (二)而證人江武男於警訊及偵審中均證稱：被告於八十九年三月下旬某日，在吉安
      鄉○○路被告所經營之菸酒店，將票號二０七六六二號支票交付給我，因被告
      於八十八年十一月二十一日投保，保險費共六萬八千多元，另外他還向我借七
      萬元，僅還我七千元，總數共欠我七萬元左右，所以經我催討，他才交給我這
      張整數為七萬元之支票，剛好結清等語（見警卷第七頁、八十九年度偵字第三
      五二三號卷第十四頁背面、本院九十一年五月二十四日訊問筆錄），並提出台
      灣人壽保險公司東部分公司新契約保費繳費證明單影本一紙（見八十九年度偵
      字第三五二三號卷第十六頁）附卷。觀之上開證明單（有二份證明單，但影印
      在同一張紙上）之內容記載：要保人為黃淑惠（為被告之妻），保險費各為三
      萬四千二百八十一元及三萬四千四百九十七元，應繳費日均為八十八年十一月
      二十一日。由此可知，被告應繳納之保險費共六萬八千七百七十八元，且早於
      八十八年十一月二十一日即應繳納，足見證人江武男之證詞應堪採信。被告所
      辯：因新辦保險，乃找與保險費總額相近之支票給江武男，並有以現金補不足
      餘額之保險費云云，顯不可採。
    (三)又被告於偵查中曾否認開過紅色箱型車（見九十年度偵緝字第八號卷第十四頁
      背面），後經證人乙○○查出被告曾向志明車行購買一輛紅色箱型車，但尚未
      辦理過戶，被告即將該車返還車行（見前揭卷第六五頁），且經檢察官訊問證
      人即志明車行負責人丙○○○，其於偵查中證稱：被告曾向車行購買一輛福特
      一千ＣＣ紅色箱型中古車，我收了二次車款後，被告表示車子不好開，要買新
      車，就我由將車收回等語（見前揭卷第七十四頁）後，再經檢察官訊問被告是
      否在一、二年前，曾在吉安鄉志明車行買一輛中古車時，被告始承認曾購買一
      輛福特紅色箱型車（見前揭卷第一百零四頁）。如被告果真係自客戶處，取得
      本案偽造之支票，何須否認曾開過紅色箱型車？
    (四)再者，證人即當場目擊乙○○駕駛紅色箱型車之丁○○於偵查及本院訊問時均
      證稱：乙○○當時所移動之紅色箱型車內放有雜貨店用來裝酒的黃色塑膠箱子
      及酒等語（見九十年度偵緝字第八號卷第一百八十頁、本院九十一年十月九日
      訊問筆錄）。此與被告當時經營菸酒店，而用當時所購之紅色箱型車運載菸酒
      出售一節相符。況證人乙○○亦證稱；被告所提出當時向志明車行購買同款式
      福特箱型車之照片確與其當時在監理站幫他人駕駛之紅色箱型車車型相同，僅
      車子顏色為紅色等語（因被告僅找到同款式綠色福特箱型車，找不到紅色的）
      ，並有照片二張在卷可參。在在足徵乙○○遺失黑色皮包所在之紅色箱型車確
      為被告當時向志明車行所購買之箱型車無訛。
    (五)綜上所述，被告所辯，顯係卸責之詞，不足採信。本件事證明確，被告犯行，
      堪以認定。
二、核被告所為，係犯有刑法第三百三十七條侵占離本人所持有之物罪及第二百零一
    條第一項意圖供行使之用而偽造有價證券罪。被告行使偽造有價證券之低度行為
    為偽造有價證券之高度行為所吸收，不另論罪。被告所犯上開二罪間，有方法結
    果之牽連關係，應從一重之偽造有價證券罪處斷。爰審酌被告犯罪之動機、手段
    、僅填寫金額新台幣七萬元，及事後猶飾詞狡辯等一切情狀，量處如主文所示之
    刑。被告所偽造付款人為花蓮市第二信用合作社建國分社、支票號碼二０七六六
    二號、發票人乙○○、面額新台幣七萬元之支票一張應依刑法第二百零五條規定
    宣告沒收。
據上論斷，應依刑事訴訟法第二百九十九條第一項前段，刑法第二百零一條第一項、
第三百三十七條、第五十五條、第二百零五條，罰金罰鍰提高標準條例第一條前段，
判決如主文。
本案經檢察官李子春到庭執行職務
中      華      民      國    九十二    年      三      月      七      日
                              臺灣花蓮地方法院刑事庭
                                  法  官  李  世  華
右正本證明與原本無異。
如對本判決不服，應於送達後十日內，向本院提出上訴狀。（應抄附繕本）告訴人或
被害人如對於本判決不服者，應具備理由請求檢察官上訴，其上訴期間之計算係以檢
察官收受判決正本之日期為準。
                                  法院書記官
中      華      民      國    九十二    年      三      月      十      日
附錄本判決論罪之法律條文：
刑法第二百零一條第一項：
意圖供行使之用，而偽造、變造公債票、公司股票或其他有價證券者，處三年以上十
年以下有期徒刑，得併科三千元以下罰金。
刑法第三百三十七條：
意圖為自己或第三人不法之所有，而侵占遺失物、漂流物或其他離本人所持有之物者
，處五百元以下罰金。
刑法第二百零五條：
偽造、變造之有價證券、郵票或印花稅票及前條之器械、原料，不問屬於犯人與否，
沒收之。


司法院資訊處製作；財團法人民間司法改革基金會備份。
